【裁判字號】    97,訴,358
【裁判日期】    971226
【裁判案由】    毒品危害防制條例
【裁判全文】
臺灣宜蘭地方法院刑事判決               97年度訴字第358號
公  訴  人  臺灣宜蘭地方法院檢察署檢察官
被      告  乙○○
指定辯護人  本院公設辯護人甲○○
上列被告因毒品危害防制條例案件，經檢察官提起公訴（九十七
年度偵字第二三八二號），本院判決如下：
    主  文
乙○○犯如附表一至四所示之販賣第二級毒品罪，均累犯，各處
如附表一至四所示之刑。應執行有期徒刑陸年。扣案如附表五編
號一所示之物沒收銷燬之。扣案如附表五編號二、三所示之物及
未扣案如附表五編號四所示之物，均沒收之。因販賣第二級毒品
所得共計新臺幣萬伍仟元均沒收之，如全部或一部不能沒收時
，以其財產抵償之。
    事  實
一、乙○○前因違反毒品危害防制條例案件，經本院各判處有期
    徒刑九月、三月並定應執行刑為有期徒刑十月後，依法減刑
    並定應執行刑為有期徒刑五月確定，民國九十六年七月十六
    日縮刑期滿執行完畢。詎其明知毒品危害防制條例第二條第
    二項第二款所列之第二級毒品甲基安非他命（下稱甲基安非
    他命）不得販賣，竟基於個別販賣甲基安非他命之犯意，以
    門號0000000000號及門號0000000000
    號行動電話作為對外聯絡工具，而在魏清偉、黃靖雯、鄭進
    輝、鄧盛能各於附表一至四所載時間來電購買甲基安非他命
    時，先向李嘉興（涉嫌販賣第二級毒品部分，現由臺灣宜蘭
    地方法院檢察署檢察官另案偵查中）購入甲基安非他命，再
    於附表一至四所列之交易時間、地點、金額、聯絡方式及次
    數，先後轉售甲基安非他命予魏清偉、黃靖雯、鄭清輝及鄧
    盛能。嗣於九十七年六月二十日九時五十分許，經警持本院
    核發之搜索票，在其位於宜蘭縣羅東鎮○○街三八號租屋處
    搜索扣得附表五編號一至三所示之甲基安非他命一袋（毛重
    零點三四二公克，淨重零點一二二公克，驗餘淨重零點一二
    一五公克）、行動電話（含門號0000000000號Ｓ
    ＩＭ卡）一支、吸食器一組、電子磅秤一具及分裝袋二包（
    六十只）而循線查獲上情。
二、案經宜蘭縣政府警察局羅東分局報告臺灣宜蘭地方法院檢察
    署檢察官偵查起訴。
    理  由
一、前開事實，迭據被告乙○○自本院訊問、準備程序至審理時
    均坦承不諱，核與證人魏清偉、黃靖雯、鄭清輝、鄧盛能分
    別於警詢及偵查中證述情節大致相符，復有通聯調閱查詢單
    在卷暨附表五編號一至三所列之物扣案可佐，是被告所犯附
    表一至四販賣甲基安非他命之各該事證胥臻明確，犯行咸堪
    認定，胥應依法論科。
二、按甲基安非他命乃為毒品危害防制條例第二條第二項第二款
    所稱之第二級毒品，依法不得販賣。是核被告乙○○如附表
    一至四之所為，皆係犯毒品危害防制條例第四條第二項之販
    賣第二級毒品罪。其所犯附表一至四臚列共計三十四次販賣
    甲基安非他命之行為，犯意個別，行為互殊，應分論併罰之
    。然其於販賣前持有甲基安非他命之行為，則為販賣之高度
    行為所吸收而均不另論罪。至辯護人雖為被告辯稱：被告販
    賣甲基安非他命之行為態樣，因具有本質上具有反覆、延續
    之特徵，被告亦係於密切接近之一定時、地，持續實行販賣
    甲基安非他命之複數行為，於刑法評價上，應屬集合犯而僅
    成立一罪等語。惟按刑法上之集合犯，乃指立法者在構成要
    件所描述、預設之該當行為，本身即具有職業性、營業性或
    收集性之不斷反覆實施之特性，亦即反覆實施行為被總括當
    成或擬制為一個構成要件行為。就毒品之販賣行為而言，其
    形成結構應與其他諸如竊盜、搶奪、詐欺等犯罪相同，均可
    能基於反覆性而有數次行為，立法者於制定刑罰法律之初，
    並未認知該種行為類型之「反覆性」，亦無意藉由法律中客
    觀構成要件之行為要素，涵蓋上開具有反覆實施特性之數個
    犯罪行為。換言之，販賣毒品或有可能零星偶一為之，抑有
    可能經常為之，針對販賣行為本身之法條文義而言，顯未將
    「反覆性」之概念加諸於「販賣」之文字內涵內，是當認定
    販賣毒品行為之概念本身，自無所謂「反覆實施」之特徵在
    內。從而，總據被告乙○○係於接獲欲購毒品之人來電後，
    始與李嘉興聯絡購毒事宜，嗣再轉售其自李嘉興購得之甲基
    安非他命予魏清偉、黃靖雯、鄭清輝、鄧盛能等四人之整體
    過程，可見被告乙○○販賣甲基安非他命予魏清偉、黃靖雯
    、鄭清輝及鄧盛能前後共計三十四次行為，乃屬迭次個別為
    之而不具反覆實施之特性甚明，當難謂已具刑法評價之集合
    犯特徵而僅論以一罪。附此述明。
三、查被告乙○○前因違反毒品危害防制條例案件，經本院各判
    處有期徒刑九月、三月並定應執行刑為有期徒刑十月後，依
    法減刑並定應執行刑為有期徒刑五月確定，九十六年七月十
    六日縮刑期滿執行完畢等情，有臺灣高等法院被告前案紀錄
    表在卷可參，是其於徒刑執行完畢後，五年內故意再犯本件
    販賣甲基安非他命之三十四罪，均為累犯，各應依刑法第四
    十七條第一項規定加重其刑。然其前於警偵階段中，即已明
    確供出毒品來源為李嘉興並因而破獲李嘉興販賣甲基安非他
    命之犯行，起訴事實亦同此認定，復有卷附臺灣宜蘭地方法
    院檢察署檢察官補充理由書（九十七年度補證字第七一號、
    九十七年度蒞字第二三六八號）及所附偵查報告在卷可憑，
    且據本院調取該署九十七年度偵字第三八三五號卷宗影印附
    卷足考，是被告所犯三十四次販賣甲基安非他命之犯行，因
    其供出毒品來源且因而破獲，爰皆依毒品危害防制條例第十
    七條規定減輕其刑。末以被告乙○○整段販賣甲基安非他命
    之期間非長，販賣對象亦僅有四人且僅獲取微利，更未曾向
    用毒者主動提出要約推銷、販售甲基安非他命圖利，是念其
    係因一時失慮致罹重典，本院衡酌被告整體犯罪情狀，認科
    以毒品危害防制條例第四條第二項法定本刑之最輕刑度且依
    同條例第十七條減輕其刑後，仍屬過重而尚堪憫恕，爰再依
    刑法五十九條規定，各就其所犯販賣第二級毒品罪酌減其刑
    ，並依法遞減輕之。審酌被告自有用毒前科，明知毒癮危害
    甚烈，販賣毒品更為毒品禍害之源，流毒所及非僅多數人之
    生命、身體遭受戕害，社會、國家法益亦難避免遭受餘毒之
    潛在侵害，竟為圖微利而販賣甲基安非他命，為害國民身心
    健康及社會風氣甚鉅，然兼衡其販賣毒品之期間非長，獲取
    之利益尚屬有限，犯後坦承犯行明確，堪認尚有悔意等一切
    情狀，爰就被告所犯附表一至四所列各次販賣甲基安非他命
    犯行，各予量處如附表一至四宣告刑欄內所示之刑，並審酌
    被告整體犯罪情節與犯罪動機、目的、手段、智識程度、犯
    罪期間與所得金額等一切情狀，定其應執行刑如主文。
四、扣案如附表五編號一所載白色透明結晶一袋（毛重零點三四
    二公克，淨重零點一二二公克，驗餘淨重零點一二一五公克
    ）經送交通部民用航空局航空醫務中心鑑定結果，確含第二
    級毒品甲基安非他命無誤，此見卷附該中心出具之毒品鑑定
    書即明，是應依毒品危害防制條例第十八條第一項前段規定
    ，併予宣告沒收銷燬之。扣案如附表五編號二、三所示行動
    電話（含門號0000000000號ＳＩＭ卡）一支、吸
    食器一組、電子磅秤一具、分裝袋二包（六十只）及未扣案
    如附表五編號四所列門號0000000000號ＳＩＭ卡
    一枚，皆屬被告乙○○所有且供販賣甲基安非他命所用之物
    ，此據其供明在卷，且無證據證明未扣案門號000000
    0000號ＳＩＭ卡一枚業已滅失而不存在，自皆應依毒品
    危害防制條例第十九條第一項規定併予諭知沒收之。末如附
    表一至四所載被告因販賣甲基安非他命所得金額共計新臺幣
    （下同）三萬五千元，因屬被告犯罪所得財物，應依毒品危
    害防制條例第十九條第一項規定宣告沒收之，如全部或一部
    不能沒收時，以其財產抵償之。至扣案白色透明結晶一袋（
    毛重零點二三五公克，淨重零點零一五公克，驗餘淨重零點
    零一四五公克）則經交通部民用航空局航空醫務中心鑑定後
    ，未檢出第一、二級毒品反應，爰不併予宣告沒收銷燬。特
    此敘明。
據上論斷，應依刑事訴訟法第二百九十九條第一項前段，毒品危
害防制條例第四條第二項、第十七條、第十八條第一項前段、第
十九條第一項，刑法第十一條前段、第四十七條第一項、第五十
一條第五款、第五十九條，判決如主文。
本案經檢察官郭欣怡到庭執行職務
中    華    民    國    97    年    12    月    26    日
                刑事第四庭審判長法  官  謝佩玲
                                法  官  辜漢忠
                                法  官  陳嘉年
以上正本證明與原本無異。
如不服本判決應於收受送達後十日內向本院提出上訴書狀，並應
敘述具體理由；其未敘述上述理由者，應於上訴期間屆滿後二十
日內向本院補提理由書(均須按他造當事人之人數附繕本)「切勿
逕送上級法院」。
                                書記官  葉瑩庭
中    華    民    國    97    年    12    月    26    日
附錄本案論罪科刑法條全文
毒品危害防制條例第四條第二項
製造、運輸、販賣第二級毒品者，處無期徒刑或七年以上有期徒
刑，得併科新臺幣七百萬元以下罰金。
附表一
┌───┬────┬────┬───────┬────┬─────────┐
│交  易│交易時間│交易地點│交易方式、次數│所犯法條│ 宣     告     刑 │
│對  象│        │        │              │罪名    │                  │
├───┼────┼────┼───────┼────┼─────────┤
│魏清偉│九十七年│宜蘭縣羅│魏清偉以其持用│毒品危害│各犯販賣第二級毒品│
│      │一月間某│東鎮國華│之行動電話撥打│防制條例│罪，均累犯，各處有│
│      │日      │國中附近│乙○○使用之行│第四條第│期徒刑貳年。各扣案│
│      │        │        │動電話，與廖進│二項之販│如附表五編號一所示│
│      │        │        │財約定左列交易│賣第二級│之物沒收銷燬之。各│
│      │        │        │地點後，每次均│毒品罪  │扣案如附表五編號二│
│      │        │        │以一千元向廖進│        │、三所示及未扣案如│
│      │        │        │財購得甲基安非│        │附表五編號四所示之│
│      │        │        │他命。前後共計│        │物，均沒收之。各次│
│      │        │        │二次，乙○○販│        │因販賣第二級毒品所│
│      │        │        │賣甲基安非他命│        │得新臺幣壹仟元沒收│
│      │        │        │所得總計二千元│        │之，如全部或一部不│
│      │        │        │              │        │能沒收時，以其財產│
│      │        │        │              │        │抵償之            │
└───┴────┴────┴───────┴────┴─────────┘
附表二
┌───┬────┬────┬───────┬────┬─────────┐
│交  易│交易時間│交易地點│交易方式、次數│所犯法條│ 宣     告     刑 │
│對  象│        │        │              │及罪名  │                  │
├───┼────┼────┼───────┼────┼─────────┤
│黃靖雯│自九十七│李嘉興│黃靖雯以其使用│毒品危害│各犯販賣第二級毒品│
│      │年二月間│位於宜蘭│之０九二七一九│防制條例│罪，均累犯，各處有│
│      │某日起至│縣羅東鎮│四七六一號行動│第四條第│期徒刑貳年。各扣案│
│      │同年四月│羅莊街二│電話撥打乙○○│二項之販│如附表五編號一所示│
│      │間某日止│三五巷十│使用之０九八九│賣第二級│之物沒收銷燬之。各│
│      │之期間內│號住處附│九九一七四八號│毒品罪  │扣案如附表五編號二│
│      │        │近；宜│行動電話，與廖│        │、三所示及未扣案如│
│      │        │蘭縣羅東│進財約定左列交│        │附表五編號四所示之│
│      │        │鎮○○路│易地點後，每次│        │物，均沒收之。各次│
│      │        │品客九九│均以新臺幣（下│        │因販賣第二級毒品所│
│      │        │；宜蘭│同）一千元向廖│        │得新臺幣壹仟元沒收│
│      │        │縣羅東鎮│進財購得甲基安│        │之，如全部或一部不│
│      │        │國華國中│非他命。前後共│        │能沒收時，以其財產│
│      │        │附近（即│計二十次。廖進│        │抵償之            │
│      │        │宜蘭縣羅│財因販賣甲基安│        │                  │
│      │        │東鎮民意│非他命所得總計│        │                  │
│      │        │街附近）│二萬元        │        │                  │
└───┴────┴────┴───────┴────┴─────────┘
附表三
┌───┬────┬────┬───────┬────┬─────────┐
│交  易│交易時間│交易地點│交易方式、次數│所犯法條│ 宣     告     刑 │
│對  象│        │        │              │及罪名  │                  │
├───┼────┼────┼───────┼────┼─────────┤
│鄭進輝│九十七年│宜蘭縣羅│鄭進輝以其使用│毒品危害│犯販賣第二級毒品罪│
│      │三月間  │東鎮北成│之０九三五八八│防制條例│，累犯，處有期徒刑│
│      │        │國小附近│九七二四號行動│第四條第│貳年。扣案如附表五│
│      │        │        │電話撥打乙○○│二項之販│編號一所示之物沒收│
│      │        │        │使用之行動電話│賣第二級│銷燬之。扣案如附表│
│      │        │        │，與乙○○約定│毒品罪  │五編號二、三所示及│
│      │        │        │左列交易地點後│        │未扣案如附表五編號│
│      │        │        │，以一千元向廖│        │四所示之物，均沒收│
│      │        │        │進財購得甲基安│        │之。因販賣第二級毒│
│      │        │        │非他命        │        │品所得新臺幣壹仟元│
│      │        │        │              │        │沒收之，如全部或一│
│      │        │        │              │        │部不能沒收時，以其│
│      │        │        │              │        │財產抵償之        │
├───┼────┼────┼───────┼────┼─────────┤
│鄭進輝│九十七年│宜蘭縣羅│鄭進輝以其使用│毒品危害│犯販賣第二級毒品罪│
│      │三月間  │東鎮北成│之０九三五八八│防制條例│，累犯，處有期徒刑│
│      │        │國小附近│九七二四號行動│第四條第│貳年。扣案如附表五│
│      │        │        │電話撥打乙○○│二項之販│編號一所示之物沒收│
│      │        │        │使用之行動電話│賣第二級│銷燬之。扣案如附表│
│      │        │        │而與乙○○約定│毒品罪  │五編號二、三所示及│
│      │        │        │左列交易地點後│        │未扣案如附表五編號│
│      │        │        │，以二千元向廖│        │四所示之物，均沒收│
│      │        │        │進財購得甲基安│        │之。因販賣第二級毒│
│      │        │        │非他命        │        │品所得新臺幣貳仟元│
│      │        │        │              │        │沒收之，如全部或一│
│      │        │        │              │        │部不能沒收時，以其│
│      │        │        │              │        │財產抵償之        │
└───┴────┴────┴───────┴────┴─────────┘
附表四
┌───┬────┬────┬───────┬────┬─────────┐
│交  易│交易時間│交易地點│交易方式、次數│所犯法條│ 宣     告     刑 │
│對  象│        │        │              │及罪名  │                  │
├───┼────┼────┼───────┼────┼─────────┤
│鄧盛能│九十七年│李嘉興│鄧盛能以其持用│毒品危害│各犯販賣第二級毒品│
│      │四月間  │位於宜蘭│之行動電話撥打│防制條例│罪，均累犯，各處有│
│      │        │縣羅東鎮│乙○○使用之行│第四條第│期徒刑貳年。各扣案│
│      │        │羅莊街二│動電話，與廖進│二項之販│如附表五編號一所示│
│      │        │三五巷十│財約定左列交易│賣第二級│之物沒收銷燬之。各│
│      │        │號住處附│地點後，每次均│毒品罪  │扣案如附表五編號二│
│      │        │近；宜│以一千元向廖進│        │、三所示及未扣案如│
│      │        │蘭縣羅東│財購得甲基安非│        │附表五編號四所示之│
│      │        │鎮國華國│他命。前後共計│        │物，均沒收之。各次│
│      │        │中附近（│十次，乙○○因│        │因販賣第二級毒品所│
│      │        │即鄧盛能│販賣甲基安非他│        │得新臺幣壹仟元沒收│
│      │        │位於宜蘭│命所得總計一萬│        │之，如全部或一部不│
│      │        │縣羅東鎮│元            │        │能沒收時，以其財產│
│      │        │民意街住│              │        │抵償之            │
│      │        │處附近）│              │        │                  │
└───┴────┴────┴───────┴────┴─────────┘
附表五
┌───┬────────────────────────┐
│編  號│物    品    名    稱                            │
├───┼────────────────────────┤
│    一│第二級毒品甲基安非他命壹袋（毛重零點肆貳公克，│
│      │淨重零點壹貳貳公克；驗餘淨重零點壹貳壹伍公克）  │
├───┼────────────────────────┤
│    二│行動電話（含門號0000000000號ＳＩＭ卡）│
│      │壹支                                            │
├───┼────────────────────────┤
│    三│吸食器壹組、電子磅秤壹具、分裝袋貳包（陸拾只）  │
├───┼────────────────────────┤
│    四│門號0000000000號ＳＩＭ卡壹枚          │
└───┴────────────────────────┘


司法院資訊處製作；財團法人民間司法改革基金會備份。
